臺灣臺北地方法院小額民事判決
110年度北小字第4098號
原      告  曾子圅  

訴訟代理人  曾金城  
被      告  鄭世榮 

訴訟代理人  鄭英城  
上列當事人間請求損害賠償事件，本院於民國110年11月19日言
詞辯論終結，判決如下︰
    主      文
被告應給付原告新臺幣1,290元。
原告其餘之訴駁回。
訴訟費用新臺幣1,000元，由被告負擔新臺幣100元，餘由原告負
擔。
本判決第1項得假執行。但被告如以新臺幣1,290元為原告預供擔
保，得免為假執行。
    事實及理由
一、原告起訴主張：被告於民國110年4月4日中午12時50分許，
    駕駛車牌號碼000－0000號自用小客車（下稱被告車輛），行
    經家樂福桂林店（下稱系爭商場）5樓平面車道轉彎處左轉
    時，因未依道路交通安全規則行駛，越過車道中心處，碰撞
    原告所有並駕駛之車牌號碼0000－00號自用小客車（下稱系
    爭車輛，為96年7月出廠），造成系爭車輛受有前保險桿脫
    落之損壞（下稱系爭事故），系爭車輛經送修復後，支出維
    修費用新臺幣（下同）12,500元（含：拆裝工資1,000元、
    零件11,500元），原告駕車至路口時，雖無完全停止，但是
    有踩煞車，被告車輛切進來，又對於零件以新換舊折舊後可
    能只有剩下2,150元之金額沒意見，但希望能法院判決。爰
    依侵權行為之法律關係，提起本件訴訟等語。並聲明：被告
    應給付原告12,500元。
二、被告抗辯則略以：被告於轉彎處看見系爭車輛右轉往被告方
    向駛來時，被告於左轉時已將方向盤往右前方轉並及時踩住
    煞車，如未將方向盤往右前方轉，系爭車輛將會撞擊被告車
    輛之左側座位，而被告車輛於煞車後並於原地及時停止，未
    再繼續行駛，因前方停車格內有車，而系爭車輛左前方保險
    桿於撞擊被告車輛左後方後方停止。對於系爭事故發生當時
    ，被告車輛車速較原告系爭車輛快，沒有意見，於遭系爭車
    輛撞擊後，被告車輛左後方車身亦多處毀損。於系爭事故撞
    擊當時，被告車輛車輪已經為靜止不動狀態，被告並將碰撞
    資料回報保險公司，報請維修被告車輛等語，資為抗辯。並
    聲明：㈠原告之訴駁回；㈡如受不利判決，願供擔保請准宣告
    免為假執行。
三、本院之判斷：
㈠按因故意或過失，不法侵害他人之權利者，負損害賠償責任。
  民法第184條第1項前段定有明文。又按汽車行駛至交岔路口，
  左轉彎時應行至交岔路口中心處左轉，並不得占用來車道搶先
  左轉。道路交通安全規則第102條第1項第5款定有明文。本件
  系爭事故發生在系爭商場5樓平面停車場車道處，雖非道路範
  圍，然仍屬供公眾通行之地，而上開道路交通安全規則揭示之
  駕駛規範，仍得作為汽車駕駛人是否盡注意義務之判斷依據，
  駕駛人駕駛車輛之注意義務，仍應準用上開規定。經查，系爭
  商場5樓平面停車場，車道地面雖未繪製車道分隔線，惟經本
  院當庭勘驗系爭商場5樓錄影監視器光碟檔案，被告車輛於尚
  未行至交岔路口中心處時即左轉，車身並有侵入原告行駛之車
  道之情。是被告雖辯稱於左轉時已將方向盤往右前方轉並及時
  踩住煞車云云，然因系爭事故發生時，被告車輛之左後車尾仍
  位於原告行駛之車道內，其左後車尾與系爭車輛左前車頭發生
  碰撞。則揆諸首揭說明，被告駕駛被告車輛，有道路交通安全
  規則第102條第1項第5款規定之左轉彎時未行至交岔路口中心
  處左轉、車身占用來車道左轉情形，原告自得就系爭事故之發
  生，請求被告負侵權行為損害賠償責任。
㈡按不法毀損他人之物者，被害人得請求賠償其物因毀損所減少
  之價額；損害賠償除法律另有規定或契約另有訂定外，應以填
  補債權人所受損害及所失之利益為限，民法第196條、第216條
  第1項分別定有明文。再按依上開規定請求賠償物被毀損所減
  少之價額，得以修復費用為估定之標準，但以必要者為限（例
  如：修理材料以新品換舊品，應予折舊）（最高法院77年度第
  9次民事庭會議決議意旨參照）。原告主張系爭車輛之修復費
  用為12,500元，已如前述，惟其中關於更新零件部分之請求，
  應以扣除按汽車使用年限計算折舊後之費用為限，依行政院所
  頒固定資產耐用年數表及固定資產折舊率之規定，非運輸業用
  客車、貨車之耐用年數為5年，依定率遞減法每年折舊1000分
  之369，其最後1年之折舊額，加歷年折舊累計額，其總和不得
  超過該資產成本原額之10分之9。而系爭車輛係96年7月出廠，
  有系爭車輛之公路監理電子閘門車號查詢汽車車籍資料存卷可
  考（見本院卷第101頁），迄至系爭事故發生時即110年4月4日
  止，實際使用年數已超過5年，則零件扣除折舊後之修復費用
  估定為1,150元（計算式：11,500×1/10＝1,150），並加計拆裝
  工資1,000元（不予折舊），故原告得請求被告賠償系爭車輛
  之修復費用應為2,150元（計算式：1,150＋1,000＝2,150，該金
  額經折舊計算，兩造當庭已不爭執）。
㈢按損害之發生或擴大，被害人與有過失者，法院得減輕賠償金
  額或免除之，前項規定，於被害人之代理人或使用人與有過失
  者，準用之，民法第217條第1項、第3項分別定有明文，前揭
  規定之目的，在謀求加害人與被害人間之公平，故在裁判上法
  院得以職權減輕或免除之（最高法院85年度台上字第1756號判
  決要旨參照）。又按汽車行駛時，駕駛人應注意車前狀況及兩
  車並行之間隔，並隨時採取必要之安全措施，道路交通安全規
  則第94條第3項前段，亦定有明文。查在系爭事故中，駕駛人
  駕駛車輛之注意義務，仍應準用道路交通安全規則規定，已如
  前述。系爭事故於兩車撞擊時，被告車輛已先於原告車輛煞車
  停止，有系爭事故現場監視器錄影畫面勘驗結果在卷可查（見
  本院卷第109、112頁），被告雖有前述未行至交岔路口中心處
  時即左轉、車身侵入原告行駛車道之過失，然此不能免除原告
  系爭車輛於行駛時，仍應注意車前狀況之注意義務，則原告駕
  駛系爭車輛之際，亦未注意車前狀況，致與被告車輛發生碰撞
  ，對於損害之發生，亦與有過失甚明。因此，系爭事故之發生
  ，兩造車輛均同具有肇事因素，堪以認定，原告駕駛系爭車輛
  因未注意車前狀況，未於轉彎處減速至隨時可以停止之速度，
  雖被告車輛已經停下，原告駕駛系爭車輛車頭，仍撞上侵入車
  道之被告車輛之左後車身，亦有肇事原因。本院審酌系爭車輛
  受損原因、前述雙方車輛肇事情節、雙方過失程度仍已被告較
  重，認被告就系爭事故應負60％責任為適當，故被告賠償金額
  應為1,290元（計算式：2,150×60％＝1,290），則原告請求被告
  賠償1,290元之範圍內，洵屬正當，逾此範圍，無從准許。
四、綜上所述，原告依侵權行為之法律關係，請求被告給付1,29
    0元，為有理由，應予准許。逾此範圍，則無理由，應予駁
    回。
五、本件原告勝訴部分，係就民事訴訟法第436條之8適用小額訴
    訟程序所為被告敗訴之判決，依同法第436條之20之規定，
    應依職權宣告假執行。另被告陳明願供擔保，聲請宣告免為
    假執行，合於同法第436條之23準用第436條第2項規定，適
    用同法第392條第2項之規定，爰酌定相當之擔保金額宣告之
    。
六、本件事證已臻明確，其餘攻擊防禦方法及所提證據資料，核
    與判決所得心證及結果均不生影響，毋庸逐一論述，附此敘
    明。
七、按適用小額訴訟程序事件法院為訴訟費用之裁判時，應確定
    其費用額，民事訴訟法第436條之19第1項定有明文，爰依後
    附計算書確定本件訴訟費用額如主文第3項所示。
八、訴訟費用負擔之依據：民事訴訟法第79條。 
中　　華　　民　　國　　110 　年　　11　　月　　30　　日
　　　　　　　　　臺北簡易庭  法　官　徐千惠　　　
以上正本係照原本作成。
如不服本判決，須以違背法令為理由，應於判決送達後20日內向
本庭（臺北市○○區○○○路0段000巷0號）提出上訴狀（須按他造當
事人之人數附繕本）。如委任律師提起上訴者，應一併繳納上訴
審裁判費。
中　　華　　民　　國　　110 　年　　11　　月　　30　　日
                              書記官  李易融
訴訟費用計算書
項　　　　目      金 　額（新臺幣）  備註
第一審裁判費　　    1,000元          原告先行墊付，應負
                                     擔90％即900元
                                     被告負擔10％即100元
合　　　　計　　    1,000元
附錄：
一、民事訴訟法第436條之24第2項：
    對於小額程序之第一審裁判上訴或抗告，非以其違背法令為
    理由，不得為之。
二、民事訴訟法第436條之25：
    上訴狀內應記載上訴理由，表明下列各款事項：
    （一）原判決所違背之法令及其具體內容。
    （二）依訴訟資料可認為原判決有違背法令之具體事實。